【裁判字號】    98,交聲,189
【裁判日期】    980227
【裁判案由】    聲明異議
【裁判全文】
臺灣彰化地方法院交通事件裁定         98年度交聲字第189號
移送機關即
原處分機關  交通部公路總局臺中區監理所彰化監理站
異  議  人
即受處分人  甲○○
上列受處分人因違反道路交通管理處罰條例案件，對於交通部公
路總局臺中區監理所彰化監理站於民國九十八年一月十九日所為
之處分（原處分案號：彰監四字第裁六四－Ｉ00000000
號）聲明異議，本院裁定如下：
    主  文
異議駁回。
    理  由
一、按汽車號牌不得變造損毀、塗抹或粘貼其他材料、加裝邊框
    或霓虹燈、裝置旋轉架、顛倒懸掛或以安裝其他器具之方式
    使不能辨認其牌號，並不得以他物遮蔽，如有污穢，致不能
    辨認其牌號時，應洗刷清楚，道路交通安全規則第十一條第
    二項定有明文；又按汽車行駛有損毀或變造汽車牌照、塗抹
    污損牌照，或以安裝其他器具之方式，使不能辨認其牌號者
    ，處汽車所有人新臺幣（下同）二千四百元以上四百八百元
    以下罰鍰，並責令申請換領牌照或改正，道路交通管理處罰
    條例第十三條第一款亦有明定。
二、原處分機關交通部公路總局臺中區監理所彰化監理站略以：
    異議人即受處分人（下稱異議人）甲○○所有之車牌號碼Ｖ
    ＮＰ─八八一號輕型機車，於民國九十七年十二月二十二日
    十七時許，行經彰化縣彰化市○○街與長順街口，為員警攔
    檢，以其機車車牌有塗抹污損致無法辨識之違規事由，而引
    違反道路交通管理處罰條例第十三條第一項規定逕行掣單舉
    發，嗣經審認結果，仍認異議人有前開違規事實，乃於九十
    八年一月十九日以彰監四字第裁六四－Ｉ00000000
    號裁決書裁處罰鍰三千元，並責令申請換領牌照或改正。
三、聲明異議意旨如附件聲明異議狀所載。
四、異議人固不否認於前揭時、地，其所有之輕型機車，經員警
    以塗抹污損汽車牌照不能辨識號碼為由，當場舉發之事實，
    惟辯稱該牌照係因風吹日曬、雨淋而脫落云云，惟查：
(一)觀諸卷附違規採證照片，可知系爭車牌之數字「八八一」字
    樣，已大部分剝落，以致該牌號無法於白色底板上正常顯示
    ，即使於近距離察看，亦需相當仔細觀看始能辨認，況若加
    上光線、角度、反光等因素，益增加辨識之困難度，致影響
    到牌照號碼之正確判讀，使在一般安全行車之適當距離下，
    不能清楚辨識該牌號，不僅造成取締之困難，亦將使他人有
    於須辨認該車牌號碼之情狀時，無法正確判讀，是上揭車輛
    牌照號碼經污損塗抹已達不能清楚辨認牌號之程度，應可認
    定。
(二)按汽機車所有人身為汽機車名義管領人，為維護行駛道路之
    安全及秩序即應注意各項機車設備功能之完善並符合法律之
    規定，本件異議人為該違規車輛所有人，自應按前揭法律規
    定，妥善維護其所有車輛領用之號牌，自難以車牌號牌係自
    然污損，即忽視其對於該號牌之管領維護責任而欲圖免責，
    是異議人前開所辯，自不可採。
(三)從而，原處分機關依道路交通管理處罰條例第十三條第一款
    規定，裁處異議人罰鍰三千元，並責令申請換領牌照或改正
    ，核無違誤，本件聲明異議為無理由，應予駁回。
五、據上論斷，應依道路交通管理處罰條例第八十七條第二項、
    道路交通案件處理辦法第十九條，裁定如主文。
中    華    民    國    98    年    2     月    27    日
                  交通法庭    法  官  周莉菁
以上正本證明與原本無異。
如不服本裁定，應於裁定送達後五日內，向本院提出抗告狀（須
附繕本）。
中    華    民    國    98    年    3     月     4    日
                              書記官  卓俊杰


司法院資訊處製作；財團法人民間司法改革基金會備份。
